臺灣高等法院刑事判決
111年度上訴字第3323號
上  訴  人  
即  被  告  雷士均


上列上訴人因洗錢防制法等案件，不服臺灣新北地方法院111年
度簡上字第94號，中華民國111年6月28日第一審判決（聲請簡易
判決處刑案號：臺灣新北地方檢察署110年度偵字第33161號；移
送併辦案號：110年度偵字第42209、43784、45713號，111年度
偵字第4169號），提起上訴，本院判決如下：
    主  文
原判決關於雷士均刑之部分撤銷。
雷士均幫助犯洗錢防制法第十四條第一項之洗錢罪，處有期徒刑
壹月，併科罰金新臺幣伍仟元，罰金如易服勞役，以新臺幣壹仟
元折算壹日。               
    事實及理由
一、本案審判範圍
   ㈠刑事訴訟法第348條第3項規定：「上訴得明示僅就判決之刑
     、沒收或保安處分一部為之」，而其立法理由指出：「為
     尊重當事人設定攻防之範圍，並減輕上訴審審理之負擔，
     容許上訴權人僅針對刑、沒收或保安處分一部提起上訴，
     其未表明上訴之認定犯罪事實部分，則不在第二審之審判
     範圍。如為數罪併罰之案件，亦得僅針對各罪之刑、沒收
     、保安處分或對併罰所定之應執行刑、沒收、保安處分，
     提起上訴，其效力不及於原審所認定之各犯罪事實，此部
     分犯罪事實不在上訴審審查範圍」。是科刑事項已可不隨
     同其犯罪事實而單獨成為上訴之標的，且上訴人明示僅就
     科刑事項上訴時，第二審法院即不再就原審法院所認定之
     犯罪事實為審查，而應以原審法院所認定之犯罪事實，作
     為論認原審量刑妥適與否的判斷基礎。
  ㈡本件上訴人即被告雷士均提起第二審上訴，刑事聲明上訴狀
    明確記載：「懇請法官給我改過自新的機會，讓我申請緩刑
    。」，本院審理時亦當庭表明只針對量刑部分上訴，揆以前
    述說明，本院僅就原審判決量刑妥適與否進行審理，原審判
    決其他部分，則非本院審理範圍。
二、本案據以審查量刑妥適與否之原審所認定之犯罪事實、所犯
    罪名：　　
  ㈠犯罪事實：　
    雷士均依一般社會生活之通常經驗及其個人智識閱歷，應能
    預見提供金融帳戶資訊予其本身並無合理信賴關係之第三人
    使用，可能幫助他人作為詐欺取財犯罪之用，並具掩飾或隱
    匿犯罪所得財物之作用，致使被害人及警方追查無門，仍基
    於縱令上開結果發生亦不違背其本意之幫助詐欺取財及洗錢
    之不確定故意，於民國110年5月16日某時許（起訴書原載為
    110年5月31日前某不詳時間，應予更正），在新北市中和區
    某統一超商內，將其名下臺灣新光銀行帳號000-0000000000
    00號帳戶（下稱本案帳戶）之存摺、提款卡、印鑑、密碼及
    網路銀行帳號密碼，約定以每月新臺幣（下同）1萬元之代
    價出租與某真實姓名年籍不詳之男子（無證據證明為未滿18
    歲之人或達3人以上），雷士均並按該人之指示，將本案帳
    戶設定3組約定轉帳帳戶，而以此方式幫助其取得不法詐欺
    贓款及掩飾詐欺犯罪所得。嗣該人於取得本案帳戶上揭資料
    後，遂意圖為自己不法之所有，分別於如原判決附表各編號
    所示時間，以如原判決附表各編號所示方式，向如原判決附
    表所示之被害人施用詐術後，其等因而陷於錯誤而按指示匯
    款進入本案帳戶，且隨即遭詐欺集團成員提領一空，以此方
    式製造金流之斷點，致無法追查詐欺金額之去向，而隱匿該
    等犯罪所得。嗣原判決附表所示之人發覺有異，報警處理，
    始悉上情。
　㈡所犯罪名
　  刑法第30條第1項、第339條第1項之幫助詐欺取財罪；刑法
    第30條第1項、洗錢防制法第14條第1項之幫助洗錢罪。依刑
    法第55條從一重論以幫助洗錢罪。
三、撤銷原判決之理由
  ㈠原審判處被告所犯幫助洗錢罪有期徒刑3月，併科罰金1萬元
    ，罰金如易服勞役，以1千元折算壹日，固非無見。然被告
    上訴後又與告訴人沈依婷以5萬元達成和解並當庭付訖一事
    ，有本院和解筆錄在卷可稽（見本院卷第78頁），量刑基礎
    已有變更，原審未及審酌，被告上訴雖未指摘及此，惟原判
    決量刑既有前開不當之處，即屬無可無持，應由本院撤銷改
    判。
  ㈡爰審酌我國詐欺案件頻仍，政府防制查察未盡其功，民眾受
    騙者辛苦積累之積蓄或於一夕之間化為烏有，甚衍生輕生或
    家庭失和之不幸情事屢見不鮮，被告為個人利益，將其銀行
    帳戶資訊恣意提供他人，淪為他人作為領取詐騙贓款及隱匿
    犯罪所得去向之工具，紊亂社會正常交易秩序，並使不法之
    徒藉此輕易於詐騙後取得財物，致檢警難以追緝，助長詐騙
    犯罪風氣，並提高社會大眾遭受詐騙損失之風險，致如原判
    決附表所示之各被害人因而受有各該財產損害，所為實非可
    取，其於交出帳戶資訊後，並未因此實際獲得不法所得，犯
    後坦認犯行，並與謝玉霞、沈依婷達成調解、和解，並已履
    行調解金額完畢（見原審卷第69頁至第70頁之調解筆錄及本
    院前述和解筆錄），犯後態度尚可，本案僅係幫助犯而非實
    行詐欺取財及洗錢犯行之正犯，犯罪情節為輕，且坦承犯行
    ，及其高中畢業、未婚、家有父母、祖父，現任廚師之智識
    程度、家庭與經濟生活等一切情狀，及適用洗錢防制法第16
    條第2項減刑後，從輕量處如主文第2項所示之刑，並就併科
    罰金部分，諭知如易服勞役之折算標準，以資懲儆。
 ㈢被告上訴意旨以其社會經驗不足，一時貪心誤信友人犯錯，業
    已得到教訓，因需要幫忙家裡分擔貸款、照顧爺爺，若服刑
    將影響工作，希望給予緩刑云云。
　　然緩刑為法院刑罰權之運用，旨在獎勵自新，除須具備刑法
    第74條第1項各款所定之條件外，並須有可認以暫不執行為
    適當之情形，始足當之。緩刑之宗旨係賦予犯罪行為人於有
    罪判決確定後在緩刑期間免予刑罰執行，必要時履行特定條
    件及負擔，以促進其再社會化，避免監禁之負面效果。是暫
    不執行適當與否，應以社會復歸出發，同時衡量對行為人之
    特別預防目的及其未來不予再犯之期待，加以定之。查詐欺
    集團所犯加重詐欺罪肆虐，對個人財產及社會生活之共信破
    壞殆盡，被告雖以幫助犯參與犯罪，然對被害人傷害、社會
    治安及金融交易秩序破壞非輕，且未見其賠償全部被害人，
    恐使被告存有賠償部分被害人即得寬典僥倖之心，難有其未
    來避免再犯之期待，仍有經由刑之執行減少其再犯之特別預
    防必要，是被告並無緩刑之適用，其此部分主張，要無理由
    。
據上論斷，應依刑事訴訟法第369條第1項前段、第364條、第299
條第1項前段，判決如主文。　
本案經檢察官林殷正聲請簡易判決處刑，檢察官劉恆嘉、李秉錡
、王聖涵移送併辦，檢察官孫冀薇到庭執行職務。
中　　華　　民　　國　 111　　年　　10 　 月　  25  　日
     　　　　　   刑事第二十三庭審判長法　官  許永煌
                                      法　官  雷淑雯
                                      法　官  吳定亞
以上正本證明與原本無異。
如不服本判決，應於收受送達後20日內向本院提出上訴書狀，其
未敘述上訴之理由者並得於提起上訴後20日內向本院補提理由書
（均須按他造當事人之人數附繕本）「切勿逕送上級法院」。
                                      書記官  郭侑靜
中　　華　　民　　國　　111 　年　　10　　月　　25　　日
附錄：本案論罪科刑法條全文
中華民國刑法第30條
幫助他人實行犯罪行為者，為幫助犯。雖他人不知幫助之情者，
亦同。
幫助犯之處罰，得按正犯之刑減輕之。
中華民國刑法第339條
意圖為自己或第三人不法之所有，以詐術使人將本人或第三人之
物交付者，處5年以下有期徒刑、拘役或科或併科50萬元以下罰
金。
以前項方法得財產上不法之利益或使第三人得之者，亦同。
前2項之未遂犯罰之。
洗錢防制法第2條
本法所稱洗錢，指下列行為：
一、意圖掩飾或隱匿特定犯罪所得來源，或使他人逃避刑事追訴
    ，而移轉或變更特定犯罪所得。
二、掩飾或隱匿特定犯罪所得之本質、來源、去向、所在、所有
    權、處分權或其他權益者。
三、收受、持有或使用他人之特定犯罪所得。
洗錢防制法第14條
有第2條各款所列洗錢行為者，處7年以下有期徒刑，併科新臺幣
5百萬元以下罰金。
前項之未遂犯罰之。
前2項情形，不得科以超過其特定犯罪所定最重本刑之刑